臺灣高等法院刑事判決　　　　　　　100年度交上易字第314號
上　訴　人
即　被　告　吳清標
上列上訴人因公共危險等案件，不服臺灣臺北地方法院100年度
交易字第523號，中華民國100年8月31日第一審判決（起訴案號
：臺灣臺北地方法院檢察署100年度偵字第10501號），提起上訴
，本院判決如下：
    主  文
原判決撤銷。
吳清標犯不能安全駕駛動力交通工具而駕駛罪，處有期徒刑貳月
，如易科罰金，以新台幣壹仟元折算壹日。又犯業務過失傷害罪
，處有期徒刑參月，如易科罰金，以新台幣壹仟元折算壹日。應
執行有期徒刑肆月，如易科罰金，以新台幣壹仟元折算壹日。
    事  實
一、吳清標為營業小客車即計程車司機，係從事駕駛業務之人，
    其於民國100年4月30日晚間8時20分許，在臺北市○○區○
    ○街某小吃攤飲用啤酒等酒類後，已達無法安全駕駛車輛之
    程度，且應注意飲酒後吐氣所含酒精成份超過每公升0.25毫
    克不得駕車之規定，以避免發生危險，而依當時狀況並無不
    能注意之情形，竟疏未注意，而於結束飲酒後未待體內酒精
    成分代謝完畢，即自該處駕駛車號620-B2號營業用小客車（
    下稱本件營業小客車）欲返家，而沿臺北市中正區○○○路
    南側慢車道外側車道由西往東行駛，於同日晚間9時40分許
    ，行經臺北市○○○路2號前方時，因酒後判斷及反應能力
    均顯然低於正常情況，而酒醉失控將本件營業小客車自道路
    衝上該處人行道，致以本件營業小客車車頭右前方及右照後
    鏡撞及適行經該處之行人陳冠樺、吳璇，致陳冠樺受有左
    手肘擦傷、右膝右足擦傷、右大腿、右小腿挫傷等傷害，吳
    璇則受有左手肘、左手腕擦傷、雙膝擦傷挫傷等傷害。嗣
    吳清標停留於車禍肇事現場，於警員到場處理時，主動坦承
    其係酒後駕車肇事，經警員對吳清標實施酒精濃度測試，測
    得其呼氣酒精濃度為每公升1.12毫克，吳清標對於上開酒後
    不能安全駕駛及業務過失傷害犯行自首犯罪並接受法院審判
    。
二、案經被害人陳冠樺、吳璇訴由臺北市政府警察局中正第二
    分局報告臺灣臺北地方法院檢察署檢察官偵查起訴。
    理  由
壹、證據能力部分
一、按被告以外之人於審判外之言詞或書面陳述，除法律有規定
    者外，不得作為證據，刑事訴訟法第159條第1項固有明文。
    惟被告以外之人於審判外之陳述，經當事人於審判程序同意
    作為證據，法院審酌該言詞陳述或書面陳述作成時之情況，
    認為適當者，亦得為證據；當事人、代理人或辯護人於法院
    調查證據時，知有上開刑事訴訟法第159條第1項不得為證據
    之情形，而未於言詞辯論終結前聲明異議者，視為有前項之
    同意，刑事訴訟法第159條之5亦有明文。
二、查本件判決認定被告犯罪事實所引用之被告以外之人於審判
    外之陳述，雖屬傳聞證據，惟檢察官與上訴人即被告吳清標
    ，於本院100年11月10日審判期日，對上述證據之證據能力
    並無爭執，迄於言詞辯論終結時，亦未異議（見本院100年
    11月10日審判筆錄第2至5頁），本院審酌各該證據作成之情
    況，無非法取證或證明力明顯偏低之瑕疵，以之作為證據，
    應屬適當，依前揭法條規定，認有證據能力。
貳、認定犯罪事實所憑證據及得心證之理由
一、訊據被告吳清標對上開酒後不能安全駕駛動力交通工具及業
    務過失傷害等犯罪事實，於警詢、檢察官偵訊、原審及本院
    審理時，均坦承不諱，而被告確於事實欄所示時地，酒後駕
    駛本件營業小客車，撞及被害人陳冠樺、吳璇二人，致陳
    冠樺受有左手肘擦傷、右膝右足擦傷、右大腿、右小腿挫傷
    等傷害，吳璇受有左手肘、左手腕擦傷、雙膝擦傷挫傷等
    傷害，經陳冠樺、吳璇於警詢指述在案（見臺灣臺北地方
    法院檢察署100年度偵字第1050 1號偵查卷第8至10、11至12
    頁），並有刑法第185條之3案件測試觀察紀錄表、酒精濃度
    檢測單、道路交通事故現場圖、交通事故談話紀錄表、現場
    照片、被害人受傷照片、陳冠樺、吳璇之臺北市立聯合醫
    院和平院區診斷證明書（見同上偵查卷第18至19、22至30、
    45至46頁）、車損及現場相片等件附卷可資佐證。
二、查被告為警查獲而測試呼氣之酒精濃度達每公升1.12毫克（
    原判決誤載為每公升1.21毫克，見同上偵查卷第19頁酒精濃
    度檢測單），且又車禍肇事，顯然已達不能安全駕駛動力交
    通工具之程度。而陳冠樺、吳璇均係因被告於酒後駕駛本
    件營業小客車失控衝上人行道，致受撞擊乃分別受有上揭傷
    害，陳冠樺、吳璇二人所受傷害與被告酒後駕駛動力交通
    工具之過失行為間，具有相當因果關係甚明。
三、綜上所述，被告所為之自白核與事實相符，本件事證明確，
    被告犯行應堪認定。
參、論罪科刑及撤銷改判之理由
一、核被告所為，係犯刑法第185條之3之不能安全駕駛動力交通
    工具而駕駛罪及同法第284條第2項之業務過失傷害罪。被告
    係以一過失行為同時傷害陳冠樺、吳璇，係一行為觸犯二
    過失傷害罪，此部分應依刑法第55條規定，從一重論犯一過
    失傷害罪處斷。又被告所犯不能安全駕駛動力交通工具而駕
    駛罪與過失傷害罪間，犯意各別，行為互殊，應分論併罰。
    按汽車駕駛人，無駕駛執照駕車、酒醉駕車、吸食毒品或迷
    幻藥駕車、行駛人行道或行經行人穿越道不依規定讓行人優
    先通行，因而致人受傷或死亡，依法應負刑事責任者，加重
    其刑至二分之一，道路交通管理處罰條例第86條第1 項定有
    明文。被告酒醉駕駛本件營業小客車，因不勝酒力失控撞擊
    陳冠樺、吳璇成傷，其既應負上述刑法業務過失傷害罪之
    刑事責任，自應依道路交通管理處罰條例第86條第1 項規定
    就其所犯業務過失傷害罪部分加重其刑。另被告於本件車禍
    肇事後，在偵查機關尚不知何人為犯罪嫌疑人時，停留於現
    場，並於員警前往現場處理時，當場承認為肇事人，此有自
    首情形紀錄表在卷足憑（見同上偵查卷第27頁）。參以被告
    事後並未逃避本案偵查、審理之事實，就其所犯業務過失傷
    害罪部分，應認合於自首之要件，爰依刑法第62條前段之規
    定減輕其刑，並先加重後減輕之。至被告酒後不能安全駕駛
    動力交通工具部分，觀諸卷附刑法第185 條之3 案件測試觀
    察紀錄表（見同上偵查卷第18頁）之記載，查獲原因固記載
    為「交通事故發現」。然本件交通事故之發現歷程，依上開
    自首情形紀錄表所載，係被告通報警方，由警方勤務中心派
    員前往處理，而被告留置於現場接受調查，並主動向到場員
    警表示其為肇事者，且被告並供稱其於駕車前有飲用啤酒之
    情形（見同上偵查卷第23頁），堪認被告就所犯酒後不能安
    全駕駛動力交通工具之犯行，亦已主動一併告知於員警，就
    被告犯不能安全駕駛動力交通工具而駕駛罪部分，同符合自
    首之要件，爰依刑法第62條前段規定，併減輕其刑。
二、原審以被告犯罪事證明確，據以對被告論罪科刑，固非無見
    。然本件被告所犯不能安全駕駛動力交通工具而駕駛罪部分
    ，亦符合自首之要件，已如前所述，原審就被告此部犯罪，
    未斟酌適用刑法第62條前段規定減輕其刑，尚有未洽。又刑
    事審判旨在實現刑罰權之分配的正義，故法院對有罪之被告
    科刑，應符合罪刑相當之原則，使罰當其罪，此所以刑法第
    57條明定科刑時應審酌一切情狀，尤應注意該條所列10款事
    項以為科刑輕重之標準。查被告供稱其係於本案發生前之10
    0年3月21日遭逢父喪，加以其工作不遂及需照料家中老母，
    心情鬱悶因而飲酒駕車肇事，其行為固不可取。然被告於肇
    事後即留於原地配合到場之警方處理，並在肇事隔日，委請
    其家姊至被害人處表示關心及致送補品慰問，且雙方曾進行
    調解，惟因被告與被害人陳冠樺、吳璇雙方對賠償金額認
    知有差距（陳冠樺為羽球運動選手並兼有教練職務，其相關
    羽球競賽及教學活動，因本件車禍事故受有相當不利影響，
    故要求被告賠償新臺幣30萬元；吳璇則要求被告賠償10萬
    元），致雙方未能達成和解等情，核與陳冠樺於原審之陳述
    相符（見原審卷第13頁背面）。是本件被告尚非完全無意和
    解，而被告業於本院審理時主動表示願賠償被害人吳璇1
    萬元（見本院100年11月10日審理筆錄第5頁）。參諸陳冠樺
    傷勢為左手肘擦傷、右膝右足擦傷、右大腿、右小腿挫傷，
    吳璇為左手肘、左手腕擦傷、雙膝擦傷挫傷，均為表層皮
    肉傷害，以本件被告為過失犯罪及前述被害人所受實際傷勢
    情形，原審就被告所犯業務過失傷害罪部分，量處被告有期
    徒刑4月，如易科罰金以新臺幣1千元折算1日，容有過重，
    被告不服原判決，提起上訴，請求本院改判較輕之刑，應認
    為有理由，爰由本院予以撤銷改判。
三、爰審酌被告明知酒精對人之意識能力具有不良影響，酒後行
    車對一般往來之公眾及駕駛人自身皆具有高度危險性，竟貿
    然於酒後駕車，過失程度非輕，且致二名被害人分別受有上
    揭傷害，惟其犯後坦承犯行，並允諾賠償被害人吳璇，惟
    迄本院判決之時，尚未實際支付賠償金與吳璇收受，兼衡
    被告職業、家庭及生活狀況等一切情狀，就其所犯二罪分別
    量處如主文第二項所示之刑及諭知易科罰金之折算標準，並
    定其應執行刑及易科罰金之折算標準，以資儆戒。
據上論斷，應依刑事訴訟法第369條第1項前段、第364條、第299
條第1項前段，刑法第185條之3、第284條第2項、第55條、第62
條前段、第51條第5款、第41條第1項前段，道路交通管理處罰條
例第86條第1項，刑法施行法第1條之1，判決如主文。
本案經檢察官黃柏齡到庭執行職務。
中    華    民    國   100    年    11    月    30    日
                 刑事第二十五庭  審判長法  官  黃瑞華
                                       法  官  許文章
                                       法  官  陳恆寬
以上正本證明與原本無異。
不得上訴。
                                       書記官  黃家麟
中    華    民    國   100    年    12    月    1     日
附錄：本案論罪科刑法條全文
刑法第185條之3
服用毒品、麻醉藥品、酒類或其他相類之物，不能安全駕駛動力
交通工具而駕駛者，處1 年以下有期徒刑、拘役或科或併科15萬
元以下罰金。
刑法第284條
因過失傷害人者，處6月以下有期徒刑、拘役或5百元以下罰金，
致重傷者，處1年以下有期徒刑、拘役或5百元以下罰金。從事業
務之人，因業務上之過失傷害人者，處1 年以下有期徒刑、拘役
或1千元以下罰金，致重傷者，處3年以下有期徒刑、拘役或2 千
元以下罰金。
道路交通管理處罰條例第86條
汽車駕駛人，無駕駛執照駕車、酒醉駕車、吸食毒品或迷幻藥駕
車、行駛人行道或行經行人穿越道不依規定讓行人優先通行，因
而致人受傷或死亡，依法應負刑事責任者，加重其刑至二分之一
。
汽車駕駛人，在快車道依規定駕車行駛，因行人或慢車不依規定
，擅自進入快車道，而致人受傷或死亡，依法應負刑事責任者，
減輕其刑。